臺灣屏東地方法院刑事判決　　　　　　　 95年度訴字第402號
公　訴　人　臺灣屏東地方法院檢察署檢察官
被　　　告　甲○○
指定辯護人　本院公設辯護人戊○○
被　　　告　己○○
選任辯護人　吳春生律師
被　　　告　辛○○
指定辯護人　本院公設辯護人戊○○
上列被告因重傷害案件，經檢察官提起公訴（93年度偵字第3256
號），本院判決如下：
    主  文
甲○○、己○○、辛○○共同犯重傷罪，各處有期徒刑捌年。
    事  實
一、甲○○於民國92年11月15日晚上10時至11時許間某時，在屏
    東縣屏東市○○路花田囍市ＫＴＶ前，因丁○○之友人吳岱
    玹之女友丙○○與甲○○之友人在一起，雙方爭風吃醋，致
    甲○○之多名不詳友人與丁○○之多名不詳友人發生衝突，
    其中甲○○之友人「陳敏彰」、「榮興仔」（正確姓名、年
    籍不詳）並因而受傷至屏東市基督教醫院就醫。甲○○因無
    故被打，心有不甘，竟以電話聯絡己○○、辛○○及多名不
    詳友人前往屏東市基督教醫院會合，準備去找對方理論。適
    丁○○與吳岱玹分手後，改與友人乙○○、壬○○、子○○
    分騎2 部機車出遊，甲○○等人於同月16日凌晨1 時4 分許
    ，在屏東縣屏東市○○路與太原路口之東方白宮ＫＴＶ前，
    遇見丁○○等人，甲○○、己○○、辛○○及其他不詳年籍
    之成年男子共約10人，共同基於使人受重傷之犯意聯絡，由
    甲○○、辛○○、己○○分持木棒，其他人或持球棒或徒手
    ，聯手毆打子○○頭部，致子○○因而受有頭部外傷併左顱
    內腦挫傷硬腦膜出血、左側顱骨骨折、左顱內硬腦膜下出血
    等傷害，並因而造成癲癇症及記憶力減退、智商降低之後遺
    症，而於身體或健康有重大不治之傷害。
二、案經子○○訴由屏東縣警察局屏東分局報請臺灣屏東地方法
    院檢察署檢察官偵查起訴。
    理  由
壹、證據能力部分
一、按被告以外之人於審判外之言詞或書面陳述，除法律有規定
    者外，不得作為證據，刑事訴訟法第159 條第1 項定有明文
    。本件證人壬○○、丁○○、乙○○、癸○○於警詢中之供
    證，均係被告以外之人於審判外之言詞陳述，被告等之選任
    或指定辯護人復明示不同意作為證據使用，依上開法條規定
    ，自不得作為證據。
二、再按被告以外之人於偵查中向檢察官所為之陳述，除顯有不
    可信之情況外，得為證據，刑事訴訟法第159 條之1 第2 項
    定有明文。本件證人壬○○於93年10月27日偵查中之供證、
    證人丁○○於94年4 月20日偵查中之供證，均經依法具結，
    且現階段刑事訴訟法規定，檢察官代表國家偵查犯罪、實施
    公訴，依法有訊問被告、證人及鑑定人之權，而實務運作時
    ，檢察官偵查中向被告以外之人所取得之陳述，原則上均能
    遵守法律規定，不致違法取供，其可信度極高。再者，上開
    證人復均於本院審判中到庭詰問供證，已賦予被告及其辯護
    人行使反對詰問之機會，是上開證人於偵查中經具結之供證
    ，均得作為證據。
三、另證人即共同被告甲○○於93年10月27日偵查中經具結之供
    證，被告己○○之選任辯護人雖以檢察官未依刑事訴訟法第
    186 條第2 項規定告以其得拒絕證言，因認該證言不具證據
    能力云云。惟按刑事訴訟法第186 條第2 項拒絕證言之告知
    規定，係為保護「證人」而設，非為保護「當事人」，違反
    告知義務所生之法律效果，應對「證人」生效，而非對「當
    事人」生效，是違反告知義務之證人證詞，對訴訟當事人仍
    具證據能力（王兆鵬，刑事訴訟法講義，第662 頁，2005年
    出版，台北：元照出版有限公司）。再者，上開證人之證言
    亦經依法具結，復於本院審判中到庭詰問供證，已賦予被告
    己○○及其辯護人行使反對詰問之機會，是上開證人於偵查
    中經具結之供證，雖未告以得拒絕證言，依上開說明，仍得
    作為證據。
貳、有罪部分
一、訊據被告甲○○對於上開持木棒毆打告訴人子○○頭部之事
    實供承不諱，核與證人即與告訴人同行之壬○○於本院審理
    中具結供證：當時確有看到甲○○以木棒毆打子○○頭部等
    語相符（本院卷第221 頁）。被告或其指定辯護人雖辯稱：
    （一）是告訴人先拿刀子衝過來，伊才持木棒毆打子○○；
    （二）伊與告訴人並無仇恨，並非基於重傷害之故意毆打告
    訴人云云。然查：
(一)證人即現場目擊者癸○○於本院審理中具結供證：打人的一
    方是開車的，當時車子停在路上等侯，騎機車的一方被攔下
    來毆打，被打的一方並沒有拿東西等語（本院卷第225 頁）
    ，再者，警員黃坤煌制作之職務報告書亦記載：警方在案發
    現場並未發現打架犯案之兇器等情（偵查卷第24頁），衡諸
    當時告訴人所受之傷勢嚴重，不可能取走所攜帶之刀械，苟
    子○○確有持刀之行為，何以未在案發現場扣得其所攜帶之
    刀械？足認被告辯稱：是子○○先拿刀子衝過來云云，洵屬
    卸責之詞，並不足採。被告雖提出人愛醫院之診斷證明書證
    明其被刀械砍傷之情，惟被告於案發之前已在花田囍市ＫＴ
    Ｖ與人發生爭執鬥毆，亦可能該時即已受傷，自難佐認此傷
    勢係遭子○○持刀砍傷。
(二)告訴人確因此受有頭部外傷併左顱內腦挫傷硬腦膜出血、左
    側顱骨骨折、左顱內硬腦膜下出血等傷害，有長庚紀念醫院
    診斷證明書附卷可稽（偵查卷第164 頁），堪認告訴人所受
    之傷害均集中於頭部。按頭部乃人體之重要器官，掌管各種
    知覺、意識，且與智商及記憶力息息相關，如以木棒重擊，
    傷及腦內組織，將造成他人智商及記憶力喪失、減退等於身
    體或健康有重大不治或難治之重傷害，此為一般人週知之事
    實，被告甲○○於案發當時20餘歲，且智識健全，不能諉為
    不知，竟夥同多人以木棒毆擊告訴人頭部，手段極為兇殘，
    若僅係基於普通傷害之故意，何需集中告訴人頭部予以攻擊
    ？衡諸被告之行為、手段及告訴人所受之傷勢，復參以被告
    於案發前於花田囍市ＫＴＶ已與告訴人一方發生爭執鬥毆，
    心生怨隙，堪認其基於報復尋仇，因而萌生重傷害之故意。
    綜上，被告甲○○所辯，俱屬飾卸迴避之詞，均不足採。事
    證明確，其犯行堪予認定。
二、訊之被告辛○○矢口否認有重傷害之犯行，辯稱：伊到達東
    方白宮ＫＴＶ前，雙方已經打完了，伊並沒有參與毆打告訴
    人云云。惟查：
(一)證人即共同被告甲○○於偵查中具結供證：「（問：辛○○
    及己○○為何會在現場？）他們也有打起來，我找他們一起
    去助陣」等語（偵查卷第33頁），於本院審理時亦具結供證
    ：我是在屏東基督教醫院打電話給辛○○、己○○，找他們
    去助陣等語（本院卷第162 頁），是被告辛○○有參與本件
    鬥毆之動機及犯行已甚明確。
(二)證人即與告訴人同行之乙○○於偵查及本院審理中均具結供
    證：我到東方白宮ＫＴＶ那邊看到我表哥子○○躺在地上，
    我到時看到很多人在打他，辛○○有拿棒子打子○○的頭部
    等語（偵查卷第36、37頁；本院卷第170 頁背面、第171 頁
    ）；證人即與告訴人同行之丁○○於偵查中亦具結供證：當
    時辛○○有在現場毆打子○○，我忘記當時他有無拿工具，
    於警詢中有指認其照片等語（偵查卷第123 頁）；證人壬○○亦於本院審理中證稱：當時有看到辛○○拿木棒，且有出
    手毆打我與告訴人其中一人等語（本院卷第221 頁背面、第
    222 頁背面），參酌上開證言相互以觀，足認被告辛○○確
    有持木棒毆打告訴人無訛。
(三)至證人甲○○於本院審理時改證稱：辛○○確實沒有參與毆
    打告訴人，因辛○○很晚才到，我們已經打完了，他才到云
    云（本院卷第163 頁），然核與其偵查中之供證及證人乙○○、丁○○、壬○○供證之情詞不符，為本院所不採。又證
    人丁○○於本院審理中雖證稱：當時在警局有指認照片，但
    不是很確定，好像在現場有看過辛○○云云（本院卷第224
    頁），然其於警詢及偵查中均明確指認辛○○有在場毆打告
    訴人等情（見警卷第39頁、偵查卷第123 頁），是其於本院
    之證言，或可能因時隔甚久，記憶不復清晰，或可能因被告
    等在庭，心理有所顧忌所致，並無礙於本院對被告辛○○涉
    案之認定。
    綜上，被告辛○○所辯，亦屬避卸之詞，均不足取。事證明
    確，犯行亦堪認定。
三、另訊之被告己○○亦矢口否認有重傷害之犯行，辯稱：伊要
    去自由路的新宿小吃部，在路上經過東方白宮ＫＴＶ，看到
    一堆人在打架，伊並沒有參與毆打告訴人云云。經查：
(一)被告己○○確有參與本件鬥毆之動機及犯行，業據證人即共
    同被告甲○○於偵查中供證甚明，已詳如上述。雖證人甲○○於本院審理中改證稱：己○○確實沒有參與毆打告訴人，
    因己○○很晚才到，我們已經打完了，他才到云云（本院卷
    第163 頁）。惟被告己○○係開車搭載甲○○、庚○○一同
    前往案發現場之情，已據證人庚○○於偵查及本院審理中供
    證明確（偵查卷第124 頁；本院卷第168 頁），證人庚○○
    係與被告等同夥，證言自屬可信，況本院以庚○○之證言詰
    問甲○○，其即改稱：太久了，忘記了，我只記得我是和庚○○一起去，也許是有第三人開車云云（本院卷第165 頁背
    面、第166 頁），足徵證人甲○○審理中之證言，洵屬迴護
    被告己○○之詞，並不足採。
(二)證人庚○○於本院審理中復證稱：己○○有無拿木棒下車伊
    不確定，但有看到木棒放在己○○所坐駕駛座的左手邊和車
    門間的縫隙等語（本院卷第168 頁背面、第169 頁背面），
    參以被告己○○係與甲○○同行前往尋仇報復，苟其未拿木
    棒下車，何需將木棒置於其所坐駕駛座的左手邊和車門間的
    縫隙處？再者，被告己○○於案發當日之衣著、體型（警卷
    第46頁），經本院以肉眼辨識，與案發現場錄影翻拍照片中
    持木棒毆打告訴人之行兇者，極為相似（警卷第49頁下方照
    片），經本院進一步詢問被告己○○，警卷第46頁之照片是
    否為案發時之衣著，其竟避稱：不記得云云（本院卷第255
    頁背面），然案發後被告己○○曾前往人愛醫院探視甲○○
    ，為該醫院錄影機所攝錄，業據證人甲○○指認翻拍照片無
    訛（本院卷第165 頁，警卷第50頁上方照片），而該翻拍照
    片所示之己○○衣著即係警卷第46頁之衣著情形，足見被告
    避就情虛之心態，參酌上開所述，堪認被告己○○確有持木
    棒毆打告訴人。
    綜上，被告己○○所辯，係屬避卸之詞，並不足取。事證明
    確，犯行亦堪認定。
四、查刑法第10條第4 項就重傷之定義，於95年7 月1 日修正施
    行，惟其中第6 款「其他於身體或健康，有重大不治或難治
    之傷害」規定並未修正，故無新舊法比較問題，先予敘明。
    又告訴人因本件事故受有頭部外傷併左顱內腦挫傷硬腦膜出
    血、左側顱骨骨折、左顱內硬腦膜下出血等傷害，經送醫救
    治，仍造成癲癇症及記憶力減退、智商降低之後遺症，就智
    商與記憶力減退部分應無法恢復等情，業經本院函請財團法
    人義大醫院鑑定無訛，有該院96年2 月12日義醫字第
    09600195號函及所附心理衡鑑報告各1 份在卷可稽。雖被告
    等之辯護人質疑智能不足部分，是否確因本件事故所致，經
    函詢該院覆以：本件告訴人並未提供其受傷前之智能衡鑑資
    資料以資比較，醫學上又無法回溯測量病前智商，故無法明
    確認定此次受傷有否造成其智能及記憶力衰退之情形，係以
    告訴人高中肄業且曾服兵役而作推論認定等語，有該院96年
    6 月2 日義醫字第096007569 號函附卷可憑。而告訴人確係
    高中肄業學歷，且係於服役期間發生此事故，並因受傷而停
    役等情，有其停役令影本附卷可稽，苟其於本件事故前即有
    智能不足之情形，何以於入伍時不申請免役，復參以告訴人
    係因本件事故之傷害，因而領有身心殘障手冊，亦有中華民
    國身心殘障手冊影本附卷可佐，足認告訴人之智能不足及記
    憶力減退確因本件行為所致無訛。準此，告訴人之智商與記
    憶力減退部分既無法恢復，即屬對其身體或健康有重大不治
    之傷害，應係重傷害無誤。
五、該被告3 人所為，均係犯刑法第278 條第1 項之重傷害罪。
    被告3 人與其他多名不詳姓名成年人間，有犯意聯絡及行為
    分擔，皆為共同正犯（本件被告等行為後，刑法於94年1 月
    7 日修正，並自95年7 月1 日施行，其中第28 條 共犯之規
    定將「2 人以上共同實施犯罪之行為者，皆為正犯」，修正
    為「2 人以上共同實行犯罪之行為者，皆為正犯」，修法後
    將完全未參與犯罪行為之實行之陰謀共同正犯及預備共同正
    犯刪除，而本件被告等人對於重傷害之犯行，均有犯意聯絡
    與行為分擔，並均已著手實施重傷害行為，不論依修正前或
    修正後刑法第28條之規定，均構成共同正犯，對被告而言並
    無有利或不利之情形，自不生新舊法比較之問題，應依一般
    法律適用之原則，逕依修正後之刑法第28條規定，論以共同
    正犯）。審酌被告3 人僅因細故，即生重傷害之犯意，聯手
    持木棒毆打告訴人頭部，致其有癲癇症及記憶力減退、智商
    降低之後遺症，受有重大不治之傷害，造成告訴人身心莫大
    之痛苦，且3 人迄今均未與告訴人達成和解，賠償其損害，
    再被告甲○○雖坦承部分犯行，然於本案係基於主導地位，
    且對其他共犯刻意迴護，堅不吐實，難認其有悔意，被告己○○、辛○○自始執詞狡辯，並無悔意，均不宜輕判等一切
    情狀，量處如主文所示之刑，以資懲儆。被告等3 人持以作
    案之木棒，未據扣案，為免將來執行困難，爰不予宣告沒收
    。
參、不另為不受理部分
一、公訴意旨另以：告訴人壬○○見子○○於上開時地被打倒在
    地，欲前往扶助子○○時，亦遭被告辛○○、甲○○、己○○毆打頭部，因而受有頭部外傷併輕微腦震盪、枕部頭皮裂
    傷約2 公分之傷害，因認被告辛○○等3 人此部分亦涉犯刑
    法第277 條第1 項之普通傷害罪嫌云云。
二、按告訴或請求乃論之罪，其告訴、請求經撤回者，法院應諭
    知不受理之判決，刑事訴訟法第303 條第3 款定有明文。
三、再按告訴乃論之罪，對於共犯之一人告訴或撤回告訴者，其
    效力及於其他共犯，刑事訴訟法第239 條定有明文。本件告
    訴人壬○○固於偵查中僅對被告辛○○提出告訴（偵查卷第
    37頁），然依上開法條規定，效力及於其他共犯，合先敘明
    。又告訴人壬○○於本院審理中已對辛○○撤回傷害部分之
    告訴，有撤回告訴狀附卷足憑（本院卷第230 頁），依上開
    法條規定，撤回之效力亦及於其他共犯，是此部分原應諭知
    不受理之判決，惟因公訴人認此部分與上開論罪科刑部分有
    想像競合犯之裁判上一罪關係，爰不另為不受理判決之諭知
    。
據上論斷，應依刑事訴訟法第299 條第1 項前段、刑法第28條、
第278 條第1 項，判決如主文。
本案經檢察官林吉泉到庭執行職務。
中　　華　　民　　國　　96　　年　　8 　　月　　28　　日
                  刑事第三庭 審判長   法  官  吳永宋
                                      法  官  林雅莉
                                      法  官  趙家光
以上正本證明與原本無異。
如不服本判決應於收受本判決送達後十日內向本院提出上訴書狀，
其未敘述上訴理由者，並得於提起上訴後十日內向本院補提理由
書狀（均須按他造當事人之人數附繕本）「切勿逕送上級法院」
中　　華　　民　　國　　96　　年　　8 　　月　　28　　日
                                      書記官  陳勃諺
中華民國刑法第278條第1項
使人受重傷者，處 5 年以上 12 年以下有期徒刑。
